# 普通公司更换审计事务所需要的手续（公司法有规定吗？）

提问人：wzj522 时间：2012-03-03 19:09:16
请问一下，我们公司是非上市公司，以前年报审计一直是一家事务所审的，但是今年想更换一家事务所，是只要单位领导同意就可以更换，还是需要董事会或者股东会同意？或者需要出书面的决定啊。

回答人：chenyiwei
根据《公司法》第一百七十条规定：公司聘用、解聘承办公司审计业务的会计师事务所，依照公司章程的规定，由股东会、股东大会或者董事会决定。公司股东会、股东大会或者董事会就解聘会计师事务所进行表决时，应当允许会计师事务所陈述意见。
因此，应当根据你公司的章程决定须履行的程序，并作出相应的决议。

提问人：qjr1124 时间：2012-03-03 19:56:52
回复 chenyiwei 的帖子
haha
我的理解是合同没有到期，那么中途更换，应该按严格的程序。 如果合同到期，因为考虑到成本等因素，是否不需要开会！ 上市公司，一般要求比较严。

回答人：chenyiwei
不能这样理解。严格来说审计委托关系都是一年一续的。而且公司法的规定也没有区分是否为“到期更换”。

提问人：qjr1124 时间：2012-03-03 20:07:46
实际工作中遇到很多双方是价格谈不好，事务所主动不做了，那这样的话，还需要事务所来陈述一下吗，是否这个是事务所也应该承担的义务也或者是权利？

回答人：chenyiwei
事务所的陈述和申辩是事务所的权利，不是义务。

提问人：wzj522 时间：2012-03-03 21:27:30
回复 chenyiwei 的帖子
陈老师，你好，章程上如果没有这方面的规定呢。也没有和事务所签订过合同，只有年报审计时候的业务约定书。还有就是这家公司是我们公司托管的，股东基本上是找不到的，法人也是个小日本。那能不能由我们托管的公司的领导进行决定啊，或者由我们公司的股东会或董事会决定。这个方面有没有什么规定？

回答人：chenyiwei
业务约定书就是与事务所的委托合同。建议你与被托管公司的股东就事务所委托问题签订补充协议以明确相关程序，例如是否需经过其法律上的股东同意。因为涉及到托管问题，可能比较敏感。

提问人：wzj522 时间：2012-03-04 17:25:14
谢谢大家，主要就是这家的股东找不到的，如果找不到就一直不能换事务所了？头痛

回答人：chenyiwei
严格来说，不是不能换所，而是不能委托。当然在实务中多数可能性是简化处理，但还是非常建议你尽快与被托管方的股东取得联系，就此安排达成一致，至少取得明确的授权。